【裁判字號】    99,簡上,106
【裁判日期】    990819
【裁判案由】    違反毒品危害防制條例
【裁判全文】
臺灣新竹地方法院刑事判決             99年度簡上字第106號
上  訴  人
即  被  告  甲○○
上列上訴人即被告因違反毒品危害防制條例案件，不服本院新竹
簡易庭99年度審竹簡字第 483號中華民國99年5月3日第一審簡易
判決（聲請案號：臺灣新竹地方法院檢察署99年度毒偵字第 569
號），提起上訴，本院管轄第二審之合議庭判決如下：
    主    文
上訴駁回。
    事    實
一、甲○○前因施用毒品案件，經本院於民國88年12月31日以88
    年度毒聲字第2736號裁定送觀察、勒戒，於89年 3月11日入
    所，因認無繼續施用毒品之傾向，而於89年 3月31日釋放出
    所執行完畢，並經臺灣新竹地方法院檢察署檢察官於89年 3
    月31日以88年度毒偵字第795號、89年度毒偵字第182號、第
    634號、第915號為不起訴處分確定；又因施用毒品案件，經
    本院於89年 9月13日以89年度毒聲字第2260號裁定送觀察、
    勒戒，並於89年11月23日入所執行觀察勒戒後，因認有繼續
    施用毒品之傾向，再經本院於90年 1月10日以90年度毒聲字
    第68號裁定令入戒治處所施以強制戒治1年，於90年1月31日
    入所執行，嗣其強制戒治執行滿 3月後，經戒治處所認無繼
    續戒治之必要，再經本院於90年6月5日以90年度毒聲字第96
    6 號裁定停止戒治，並於90年10月19日因停止其處分出監，
    所餘戒治期間付保護管束，而停止戒治所餘戒治期間於90年
    12月22日屆滿，因期滿未經撤銷，視為強制戒治期滿執行完
    畢，同時其本次非法施用毒品之犯行，亦經本院於90年2月2
    2 日，以90年度訴字第26號判決分別判處有期徒刑8月、4月
    ，並經定應執行刑為有期徒刑10月，嗣於90年 3月24日確定
    ；另因施用毒品案件，經本院於94年10月 7日以94年度易字
    第257號判決判處有期徒刑4月，嗣於94年10月31日確定；另
    因施用毒品案件，經本院於95年5月19日以95年度訴字第322
    號判決，分別判處有期徒刑1年、6月，並經定應執行刑為有
    期徒刑1年4月，嗣於95年6月9日確定。
二、甲○○(一)、前因違反毒品危害防制條例案件，經本院於94年
    10月7日以94年度易字第 257號判決判處有期徒刑4月，嗣於
    94年10月31日確定；(二)、又因竊盜案件，經本院於94年10月
    28日以94年度竹東簡字第168號判決判處有期徒刑4月，嗣於
    94年11月14日確定；(三)、又因違反毒品危害防制條例等案件
    ，經本院於95年5月19日以95年度訴字第322號判決，分別判
    決判處有期徒刑1年、6月，並經定應執行刑為有期徒刑1年4
    月，嗣於95年6月9日確定。復因減刑條例實施，上開 3案件
    經本院於96年 7月16日以96年度聲減字第48號裁定，分別減
    為有期徒刑2月、2月、6月、3月，再針對(一)、(二)及(三)中有關
    施用第一級毒品部分經定應執行刑為有期徒刑10月確定後，
    再與(三)中有關施用第二級毒品部分接續執行，於94年12月27
    日入監執行，並於96年7月26日徒刑易科罰金執行完畢。
三、甲○○仍不知悔改，基於施用第二級毒品甲基安非他命之犯
    意，於99年 2月23日13時53分許採尿時往前回溯96小時內某
    時，在不詳地點，以不詳方式，非法施用第二級毒品甲基安
    非他命 1次。嗣經臺灣新竹地方法院檢察署觀護人通知其定
    期採尿送驗，結果呈甲基安非他命陽性反應，始悉上情。
四、案經臺灣新竹地方法院檢察署檢察官自動檢舉偵查後聲請簡
    易判決處刑。
    理    由
壹、程序部分：
    按現行刑事訴訟法關於「鑑定」之規定，除選任自然人充當
    鑑定人外，另設有囑託機關鑑定制度，而依同法第 198條、
    第 208條之規定，不論鑑定人或鑑定機關、團體，固均應由
    法院、審判長、受命法官或檢察官視具體個案之需要而為選
    任、囑託，並依第 206條之規定，提出言詞或書面報告，始
    符合同法第159條第1項所定得作為證據之「法律有規定」之
    情形。否則所為之鑑定，仍屬傳聞證據。然於司法警察機關
    調查中之案件，為因應實務上，或因量大、或有急迫之現實
    需求，例行性當然有鑑定之必要者，例如毒品之種類與成分
    、尿液之毒品反應，或者槍彈有無殺傷力等鑑定，基於檢察
    一體原則，得由該管檢察長對於轄區內之案件，以事前概括
    選任鑑定人或囑託鑑定機關、團體之方式，俾便轄區內之司
    法警察官、司法警察對於調查中之此類案件，得即時送請先
    前已選任之鑑定人或囑託之鑑定機關、團體實施鑑定，以求
    時效，法務部92年9月1日法檢字第0920035083號函參照。是
    此種由檢察機關概括選任鑑定人或概括囑託鑑定機關、團體
    ，再轉知司法警察官、司法警察於調查犯罪時參考辦理之作
    為，法無明文禁止，係為因應現行刑事訴訟法增訂傳聞法則
    及其例外規定之實務運作而為，故此種由司法警察官、司法
    警察依檢察官所概括選任之鑑定人或囑託鑑定機關、團體所
    為之鑑定結果，與檢察官選任或囑託為鑑定者，性質上並無
    差異，同具有證據能力，最高法院96年度臺上字第2860號判
    決可資參照。經查，本案被告甲○○於99年 2月23日13時許
    為臺灣新竹地方法院檢察署觀護人室所採集之尿液，經其依
    前開作業流程，送台灣尖端先進生技醫藥股份有限公司鑑定
    ，該公司於99年3月5日出具之竹檢-21 號濫用藥物檢驗報告
    ，揆諸前揭說明，自屬「法律規定」得為證據者，應具證據
    能力。次按，本案認定事實所引用之文書證據，並無證據證
    明係公務員違背法定程序所取得，亦無刑事訴訟法第159 條
    之 4之顯有不可信之情況與不得作為證據之情形，本院斟酌
    本案卷內之證據並非非法取得，亦無證明力明顯過低之情形
    ，且經本院於審判期日依法進行證據之調查、辯論，被告於
    訴訟上之程序權，已受保障，故前揭各該證據，均得採為證
    據，合先敘明。
貳、實體部分：
一、訊據被告甲○○矢口否認有何施用第二級毒品甲基安非他命
    之犯行，辯稱：在採尿之前96小時內我沒有用藥，我不知道
    驗尿報告為什麼會有陽性反應云云。經查：
(一)、被告為警查獲後所採集之尿液，經送台灣尖端先進生技醫藥
    股份有限公司以EIA酵素免疫分析法初步檢驗，再以GC/MS氣
    相層析質譜儀法確認檢驗結果，確呈安非他命及甲基安非他
    命陽性反應乙節，有臺灣新竹地方法院檢察署施用毒品犯受
    保護管束人採尿報到編號表、台灣尖端先進生技醫藥股份有
    限公司99年3月5日竹檢-21號濫用藥物檢驗報告各1份（偵卷
    第4頁、第5頁）附卷可稽，而被告對臺灣新竹地方法院檢察
    署觀護人室採尿、送驗過程，亦表示無意見（ 106號本院卷
    第27頁），是此部分之事實，自堪認定，合先敘明。
(二)、按依酵素免疫分析法檢測尿液時，固可能產生偽陽性之毒品
    反應，惟經行政院衛生署認可之檢驗機構所採用之「氣相層
    析質譜儀分析法」進行確認者，應可排除偽陽性反應之可能
    ，行政院衛生署管制藥品管理局92年6月20日管檢字第09200
    04713 號函可資參照，此亦為本院歷來審理毒品案件職務上
    所知悉之事實。次按，甲基安非他命經口服投與後，約70 ﹪
    於24小時內自尿中排出，約90﹪於96小時內自尿中排出，由
    於目前國內尿液中甲基安非他命之檢驗僅為鑑定其是否呈陽
    性反應，尚未定其含量，且安非他命成分之檢出與其投與方
    式、投與量、個人體質、採尿時間與檢測儀器之精密度等諸
    多因素有關，因此僅憑尿液中呈安非他命陽性反應，並無法
    確實推算吸食時間距採集時間之長短，惟依上述資料推斷，
    最長可能不會超過 4日即96小時，此經行政院衛生署藥物食
    品檢驗局於81年2月8日以（81）藥檢壹字第001156號函釋明
    在案。足徵被告為臺灣新竹地方法院檢察署觀護人室採尿前
    96小時內之某時，應有施用第二級毒品甲基安非他命 1次之
    犯行，至為灼然，故被告空言否認辯稱並未用藥，尚非足採
    ，本案事證明確，被告犯行堪以認定。
二、核被告所為，係犯毒品危害防制條例第10條第2 項之施用第
    二級毒品罪。原審依刑事訴訟法第 449條第1項前段、第3項
    、第454條第2項，毒品危害防制條例第10條第2項，刑法第1
    1條前段、第41條第1項前段之規定，並審酌被告曾有施用毒
    品之前科紀錄，判處被告有期徒刑 5月，如易科罰金，以新
    臺幣1千元折算1日，其認事用法並無違誤，量刑亦屬妥適，
    應予維持。準此，被告上訴意旨所執之前開理由，尚非足採
    ，其上訴為無理由，應予駁回。
三、據上論斷，應依刑事訴訟法第455條之1第1項、第3項、第36
    8條，判決如主文。
本案經檢察官陳瑞仁到庭執行職務。
中    華    民    國    99    年    8     月    19    日
                  刑事第二庭    審判長法  官   賴淑敏
                                      法  官   林惠君
                                      法  官   楊數盈
以上正本證明與原本無異。
不得上訴。
中    華    民    國    99    年    8     月    19    日
                                      書記官   陳麗麗
附錄本案論罪科刑法條
毒品危害防制條例第10條第2項
施用第二級毒品者，處3年以下有期徒刑。

司法院資訊處製作；財團法人民間司法改革基金會備份。
